臺灣高等法院民事判決
上訴人即附
帶被上訴人　橋通輪胎股份有限公司
法定代理人　甲○○
訴訟代理人　魏順華律師
被上訴人即
附帶上訴人　楊志明(即明宏輪胎行)
訴訟代理人　邱六郎律師
上列當事人間請求損害賠償事件，上訴人對於中華民國93年8月
26日臺灣桃園地方法院92年度重訴字第335號第一審判決，提起
上訴，被上訴人楊志明並提起附帶上訴，經最高法院第一次發回
更審，本院於中華民國96年3月28日言詞辯論終結，判決如下：
    主      文
原判決關於 (一)駁回上訴人後開第二項之訴，及該部分假執行
之聲請。(二)第三項關於命附帶上訴人楊志明即明宏輪胎行與原
審共同被告朱明省、高鈺和、彭俊融等負連帶之責部分，暨除確
定部分外訴訟費用之裁判均廢棄。
被上訴人楊志明 (即明宏輪胎行)應再就原判決所命原審被告朱
明省、楊志宏、高鈺和、彭俊融應為之連帶給付新台幣捌佰貳拾
貳萬柒仟肆佰肆拾陸元本息，其中之新台幣柒佰陸拾壹萬參仟零
陸拾貳元本息部分，與原審被告楊志宏負連帶給付之責。
原判決第三項應更正為：「被告朱明省、楊志宏、高鈺和、彭俊
融應連帶給付原告新台幣陸拾壹萬肆仟參佰捌拾肆元，及自民國
九十二年九月二十三日起至清償日止，按週年利率百分之五計算
之利息。被告楊志明應就上開本息與被告楊志宏負連帶給付之責
。」
上開給付，如有一原審共同被告朱明省、楊志宏、高鈺和、彭俊
融給付時，被上訴人楊志明 (即明宏輪胎行)就已給付部分，免
其責任。
其餘附帶上訴駁回。
第一、二審及發回前第三審訴訟費用除確定部分外由被上訴人負
擔，附帶上訴訴訟費用，由附帶上訴人負擔。
本判決所命給付，於上訴人以新台幣貳佰伍拾參萬元供擔保後得
假執行。但被上訴人如以新台幣柒佰陸拾壹萬參仟零陸拾貳元為
上訴人預供擔保，得免假執行。
    事實及理由
一、本件上訴人即附帶被上訴人橋輝輪胎股份有限公司已由橋通
    輪胎股份有限公司 (下稱上訴人)併購 ，有上訴人所提股份
    有限公司變更登記表在卷可查，併購後權利義務由橋通輪胎
    股份有限公司概括承受，其聲明承受訴訟，核無不合，應予
    准許，合先敘明。
二、上訴人起訴主張：原審共同被告朱明省於民國八十七年六月
    二十二日、楊志宏於八十九年二月十五日、高鈺和於八十九
    年八月三日、彭俊融於九十一年三月十五日受僱於上訴人，
    （以上四人，下稱原審被告四人，均未上訴，已判決確定）
    擔任業務員，從事交付輪胎給客戶及向客戶收取貨款業務，
    詎原審被告四人竟共同意圖為自己不法之所有，於九十二年
    六月任職期間內，連續多次將其持有上訴人九十二年二至五
    月份之應收貨款及其他應交付之款項侵占入己，共計一千二
    百三十四萬四千二百六十元；又連續將其等所保管應送客戶
    點收之輪胎，盜賣得款計七百六十一萬九千二百五十二元；
    並於九十二年六月二十四日，共同竊取上訴人公司庫存輪胎
    ，經清點發現短少大輪胎六十條，價值為六十二萬二千四百
    元，致上訴人受有前揭財物損失共計二千零六十二萬四千一
    百五十七元，及九十二年三月至六月間未繳回工資款三萬八
    千二百四十五元，上訴人於九十二年八月十五日向原法院檢
    察署提出刑事告訴在案。原審被告四人已於九十二年六月二
    十六日出面坦承有右開侵占及竊盜之犯行，並於當日及同年
    七月二十二日，分別歸還現金六百四十七萬九千元及十三萬
    元，另交出應收帳款支票、小輪胎四百二十條、大輪胎六十
    條等財物，經雙方同意折算為金錢記帳，合計四人已歸還一
    千二百三十九萬六千七百十一元，尚欠八百二十二萬七千四
    百四十六元。被上訴人即附帶上訴人楊志明即明宏輪胎行（
    下稱被上訴人）、前審被上訴人葉瑞珍、吳政雄及李建霖即
    新建汽車診所 、袁玉玲及張順還 (下稱前審被上訴人五人)
    分別為原審被告楊志宏、朱明省、高鈺和、彭俊融之人事保
    證人，簽有從業人員保證書（下稱系爭保證書），依系爭保
    證書約定，被上訴人及前審被上訴人五人應就原審被告四人
    之違約侵占、偷竊行為，致上訴人遭受任何損害時，負連帶
    賠償責任，並放棄先訴抗辯權。爰本於人事保證及侵權行為
    之法律關係，請求被上訴人及前審被上訴人五人與原審被告
    四人連帶給付上訴人八百二十二萬七千四百四十六元，暨均
    自九十二年九月二十三日起至清償日止，按年息百分之五計
    算利息之判決，連帶保證人彼此間及連帶保證人與其餘原審
    共同被告 (除被保證人外)間為不真正連帶 ，其中一人給付
    ，他人同免責任等語。
三、被上訴人對於其擔任原審被告楊志宏之人事保證人之事實雖
    不爭執，惟辯以：楊志宏僅將貨款保留，非占為己有，不構
    成竊盜，又上訴人所指受僱人楊志宏等侵占貨款行為，係各
    受僱人先後分別進行，彼此間之行為獨立並無相互關連性，
    與共同侵權行為之構成要件不合，要屬各別侵權行為，上訴
    人要求楊志宏與共同被告朱明省等四人，負連帶賠償之責，
    自無理由。且楊志宏於八十九年二月十五日任職，本件被保
    證人侵權行為發生日期為九十二年六月間，距上開到職期間
    均已逾三年期間，其保證人之人事保證責任已因保證期間期
    滿而消滅。況上訴人對其員工即本件被保證人之監督容有疏
    懈，自應免除或減輕被上訴人之賠償責任。按系爭保證書雖
    載明保證人拋棄先訴抗辯權，惟依民法第七三九條之一、第
    七五六條之二第一項、第七五六條之九之規定，此預先拋棄
    先訴抗辯權乃違反法律強制規定而無效，被上訴人仍得依民
    法第七四五條主張行使先訴抗辯權。縱認被上訴人仍應負保
    證責任，其範圍依法亦僅應以被保證人當年薪資總額為限等
    語，資為抗辯。
四、原審判決：(一)原審被告四人應連帶給付上訴人五百九十萬四
    千二百十七元本息；(二)原審被告四人與前審被上訴人葉瑞珍
    應連帶給付上訴人六十二萬八千九百三十二元本息；(三)原審
    被告四人與被上訴人楊志明應連帶給付上訴人六十一萬四千
    三百八十四元本息；(四)原審被告四人與前審被上訴人吳政雄
    、李建霖應連帶給付上訴人五十六萬五千零六十七元本息；
    (五)原審被告四人與前審被上訴人袁玉玲、張順還應連帶給付
    上訴人五十一萬四千八百四十六元本息；而駁回上訴人其餘
    之訴。上訴人就敗訴部分上訴，被上訴人楊志明、前審被上
    訴人葉瑞珍、袁玉玲則提起附帶上訴，原審被告四人對於渠
    等敗訴部分，未聲明不服，此部分已確定。本院前審判決：
    (一)前審被上訴人葉瑞珍應再就原判決所命原審被告朱明省、
    楊志宏、高鈺和、彭俊融應為之連帶給付八百二十萬七千四
    百四十六元本息，其中之七百五十九萬八千五百十四元本息
    部分，與原審被告朱明省負連帶給付之責；(二)被上訴人楊志
    明（即明宏輪胎行）應再就原判決所命原審被告朱明省、楊
    志宏、高鈺和、彭俊融應為之連帶給付新台幣八百二十萬七
    千四百四十六元本息，其中之七百六十一萬三千零六十二元
    本息部分，與原審被告楊志宏負連帶給付之責；(三)前審被上
    訴人吳政雄、李建霖應再就原判決所命原審被告朱明省、楊
    志宏、高鈺和、彭俊融應為之連帶給付八百二十萬七千四百
    四十六元本息，其中之七百六十六萬二千三百七十九元本息
    部分，與原審被告高鈺和負連帶給付之責；(四)前審被上訴人
    袁玉玲、張順還（即新建汽車診所）應再就原判決所命原審
    被告朱明省、楊志宏、高鈺和、彭俊融應為之連帶給付八百
    二十萬七千四百四十六元本息，其中之七百七十一萬二千六
    百元本息部分，與原審被告彭俊融負連帶給付之責；(五)附帶
    上訴駁回。前審被上訴人葉瑞珍、吳政雄及李建霖即新建汽
    車診所、袁玉玲及張順還等五人就本院前審判命給付及駁回
    附帶上訴部分，未提起第三審上訴，此部分亦告確定。故本
    審僅須就上訴人之上訴及附帶上訴人之附帶上訴予以審理。
    本件經最高法院發回更審後，上訴人更正上訴聲明：(一)除確
    定部分外，原判決不利於上訴人部分廢棄；(二)前項廢棄部分
    ，被上訴人楊志明即明宏輪胎行應就原判決所命原審被告朱
    明省、楊志宏、高鈺和、彭俊融應為之連帶給付八百二十二
    萬七千四百四十六元本息，與原審被告楊志宏負連帶給付之
    責；(三)上開給付，如有一原審被告給付時，其餘被告含被上
    訴人楊志明即明宏輪胎行就已給付部分，免其責任。被上訴
    人答辯聲明：上訴駁回。被上訴人附帶上訴聲明：(一)原判決
    不利於被上訴人部分廢棄；(二)上開廢棄部分，上訴人在第一
    審之訴及假執行均駁回。上訴人就附帶上訴答辯聲明：附帶
    上訴駁回。
五、經查上訴人主張：原審被告楊志宏興原審共同被告朱明省、
    高鈺和、彭俊融受僱於上訴人，擔任業務員，從事交付輪胎
    給客戶及向客戶收取貨款業務，被上訴人楊志明、前審被上
    訴人葉瑞珍、吳政雄與李建霖、袁玉玲與張順還，分別為朱
    明省、楊志宏、高鈺和、彭俊融之連帶保證人，簽有系爭保
    證書，保證楊志宏、朱明省、高鈺和、彭俊融於受僱期間，
    不得侵占、竊盜公款或公物等不法行為，否則對渠等之行為
    所生損害，負一切連帶賠償責任。朱明省、楊志宏、高鈺和
    、彭俊融於九十二年六月任職期間，向客戶收取應收貨款票
    據，存入朱明省帳戶內，未繳回上訴人公司之貨款計一千二
    百三十四萬四千二百六十元；所保管或應交客戶之輪胎，未
    經上訴人同意將之轉賣共七百六十一萬九千二百五十二元，
    同年月二十四日晚間共同竊取上訴人之大輪胎計六十二萬二
    千四百元，於同年三月至六月間，未繳回工資款三萬八千二
    百四十五元，共二千零六十二萬四千一百五十七元，朱明省
    等四人於同年六月二十六日及同年七月二十二日共歸還一千
    二百三十九萬六千七百十一元，尚餘八百二十二萬七千四百
    四十六元未歸還之事實，為兩造所不爭執，並有勞工保險卡
    、從業人員保證書、報案證明書等件在卷可稽，堪信為真實
    。上訴人本於人事保證之法律關係，請求被上訴人及前審被
    上訴人等人與原審被告四人連帶給付上訴人八百二十二萬七
    千四百四十六元，則為被上訴人所否認，並以上開情詞置辯
    ，是以本件兩造爭執要點即在於：(一)原審被告楊志宏有無
    侵權行為？應否對於其餘原審共同被告之侵占行為負全部責
    任？(二)被上訴人楊志明之人事保證是否已逾期失效？(三)
    系爭從業人員保證書是否為定型化契約？(四)本件有無先訴
    抗辯權之適用？(五)朱明省、楊志宏、高鈺和、彭俊融於任
    職期間有無變更職務？上訴人有無履行通知義務？應否適用
    民法第七百五十六條之六規定而減輕保證人之賠償金額？(
    六)被上訴人辯稱過失相抵是否可採？應否適用民法第七百
    五十六條之二第二項賠償金額限制之規定？茲析述如下。
六、原審被告楊志宏有無侵權行為？應否對於其餘原審共同被告
    之侵占行為負全部責任？
    被上訴人雖辯稱：楊志宏僅將貨款保留，非占為己有，不構
    成竊盜，又上訴人所指受僱人楊志宏等侵占貨款行為，係各
    受僱人先後分別進行，彼此間之行為獨立並無相互關連性，
    與共同侵權行為之構成要件不合，要屬各別侵權行為，上訴
    人要求楊志宏與共同被告楊明省等四人，負連帶賠償之責，
    為無理由等語。惟查楊志宏盜賣其所保管應送客戶點收之輪
    胎，並竊取上訴人公司庫存之輪胎，應構成竊盜罪，自屬侵
    害上訴人之財產權而構成侵權行為，又楊志宏為上訴人雇用
    之業務員，其向客戶收取貨款後，依規定應於當月份繳交公
    司，其竟將支票存入原審共同被告朱明省之戶頭，且持部分
    支票支付其私人購買客車之價款，其有侵占之意圖至為顯然
    ，被上訴人辯稱僅是暫時保管云云，非可採信，又楊志宏與
    原審其餘共同被告犯罪之手法雷同，且將侵占所得存入同一
    戶頭，彼此間有意思聯絡及行為之分擔，均為共同正犯，對
    於彼此間侵權行為所造成之損害，自應負連帶賠償責任，況
    原審判命渠等四人應連帶給付上訴人八百二十二萬七千四百
    四十六元本息，渠等四人亦未聲明不服，足見渠等對於彼此
    應對上訴人全部之損害負連帶賠償責任，亦無異詞。
七、被上訴人楊志明之人事保證是否已逾期失效？
(一)、被上訴人楊志明辯稱：系爭保證書上並無載明訂約日期，
      應以楊志宏之到職日為訂約日，至楊志宏等人侵占公款時
      ，保證期間已屆滿三年，被上訴人毋庸負責云云。惟按「
      人事保證約定之期間，不得逾三年。逾三年者，縮短為三
      年。前項期間，當事人得更新之。人事保證未定期間者，
      自成立之日起有效期間為三年。」修正後之民法第七五六
      條之三定有明文。又依兩造簽訂之系爭保證書第十三條規
      定，「保險期間應自契約更新時起重新起算」，是以判斷
      被上訴人楊志明之人事保證是否已逾期失效，自應以被上
      訴人楊志明之人事保證是否有契約更新？何時更新？為標
      準。
(二)、經查上訴人因民法關於人事保證章節有增訂，故於八十九
      年六月中旬起，以保證新規約為內容，重新繕寫從業人員
      保證書，陸續與各保證人更新保證契約，此由上訴人提出
      之從業人員保證書規約第五條、第十條、第十一條、第十
      三條之內容，均為民法於八十九年五月五日增訂後施行之
      新規定即可明瞭，且被上訴人楊志明於原審被告楊志宏到
      職時曾簽署舊有保證契約，比較修正更新前之舊「從業人
      員保證書」互核比對，亦可證明上訴人所提系爭保證書為
      因應新法而修正更新之保證書無誤。而因該份舊有保證契
      約未載明保證期間，依前開民法修正後之第七百五十六條
      之三之規定，亦應自民法債篇修正於八十九年五月五日施
      行後，或契約更新時重新起算保證期間。
(三)、證人即上訴人公司承辦人事業務之戴志澄到庭稱：「（上
      訴人訴訟代理人問：提示保證書是否有看過？此保證書之
      更新條款是否你所草擬？在何時？更正過之保證書何時交
      給銷售點？員工何時交回保證書？保證書是否有對員工之
      職務作保證或是對損害賠償作保證？）證人答：此份格式
      有看過，是我草擬承辦發出去的。看到報紙八十九年四、
      五月間有關人事保證法律有變更才辦理的，一個多月做完
      後，大概八十九年六月中旬發出去的。最後一筆在八十九
      年十一月、十二月間收回。保證範圍對象是所有的員工。
      沒有區別業務員或是工人。送貨員是對外單位與業務員一
      樣。」等語（見原審卷一第一四五至一四六頁），亦可證
      被上訴人楊志明是於八十九年六月中旬之後始簽署更新後
      之保證書，則自斯時起迄九十二年六月間本件侵權行為發
      生時，顯未逾三年。
(四)、再者，觀之前審被上訴人葉瑞珍及李建霖所出具之系爭保
      證書（見本院前審卷第一四二至一四三頁），其上保證人
      欄內所書立之勝益通運股份有限公司（葉瑞珍擔任負責人
      ）設立日期為八十九年五月十一日、新建汽車診所（李建
      霖所開立之商號）設立日期為八十九年九月四日等情，即
      明葉瑞珍及李建霖簽立該等保證書必在設立日期之後，則
      證人戴志澄所證稱係八十九年六月中旬之後始發出已更新
      內容之保證書，俾供各相關人員更新簽立保證契約等語，
      應堪採信。被上訴人辯稱應以楊志宏之到職日為訂約日，
      保證期間業已屆期失效云云，即非可採。
八、系爭從業人員保證書是否為定型化契約？
(一)、原判決雖以系爭保證書第五條第一項之約定違反民法第二
      百四十七條之一之規定而認定無效。惟按「民事訴訟之審
      理，係採不干涉主義及當事人辯論主義（又稱處分權主義
      ），除法律別有規定外，法院僅得就當事人聲明之事項及
      其所提出之訴訟資料，為審判之基礎。」、「法院不得於
      當事人主張（或抗辯）事實之外，認定事實。」最高法院
      四十七年台抗字第五九號、五十七年台上字第九三一號著
      有判例可稽。依卷證資料所示，被上訴人從未提出系爭保
      證書第五條第一項約款為加重渠等之責任，顯失公平，而
      應有民法第二百四十七條之一第二項規定適用之抗辯。迺
      原判決就被上訴人未抗辯之事實及未提出之訴訟資料，自
      行認定事實，並斟酌適用附合契約之規定，而為不利於上
      訴人之認定，難謂無違反當事人進行主義及辯論主義，其
      訴訟程序自有瑕疵。
(二)、按「依照當事人一方預定用於同類契約之條款而訂定之契
      約，為加重他方當事人責任之約定，按其情形顯失公平者
      ，該部分約定無效」，固為民法第二四七條之一第二款所
      明定。民法債編增訂該條規定之立法理由，乃鑑於我國國
      情及工商發展之現況，經濟上強者所預定之契約條款，他
      方每無磋商變更之餘地，為使社會大眾普遍知法、守法、
      防止契約自由之濫用及維護交易之公平，而列舉四款有關
      他方當事人利害之約定，而為原則上之規定，明定「附合
      契約」之意義，及各款約定按其情形顯失公平時，其約定
      為無效。是該條第二款所謂「加重他方當事人之責任」，
      應係指一方預定之契約條款，為他方所不及知或無磋商變
      更之餘地而言，而所稱「其情形顯失公平者」，則係指依
      契約本質所生之主要權利義務，或按法律規定加以綜合判
      斷有顯失公平之情形而言。」，最高法院九十一年度台上
      字第二三三六號著有裁判可稽。
(三)、經查系爭從業人員保證書之契約僅十四條，約款內容並非
      甚多，且排版寬疏適中，表達方式，尚非艱澀難懂，以被
      上訴人之教育程度及職業地位，被上訴人應能充分理解該
      保證書之權利義務及效果，據以決定是否擔任楊志宏等四
      人之人事保證人，即無所謂一方預定之契約條款，為他方
      所不及知之可言。
(四)、系爭保證書並未強制規定保證人之適格對象，亦即未如銀
      行之短期信用貸款或房屋貸款般，須以配偶為連帶保證人
      ，則被上訴人是否擔任楊志宏之人事保證人，儘可自由決
      定，並無所謂因受限於保證人資格之問題而不得不簽署。
      換言之，本件被上訴人顯有磋商決定是否成為保證人之自
      由。
(五)、上訴人於八十九年六月份將系爭保證書發給楊志宏等人後
      ，最後收回之時間為同年11月份，已據證人戴志澄於原審
      證述綦詳，從而，上訴人對於完成保證書之簽署，尚無時
      間上之強制規定。則被上訴人顯然可從容審閱，並作決定
      ，亦不生因時間倉促而不及知或無磋商變更之機會問題。
(六)、另系爭約款之約定並未使上訴人因此獲取利益，而僅係填
      補上訴人因被保證人侵權行為所受之損害而已，更無所謂
      就契約本質所生之權利義務有失公平之情況。更何況被上
      訴人於簽署系爭保證書期間，並未向上訴人反應該第五條
      第一項賠償額度之約定不公平，亦無要求磋商變更遭拒絕
      之情事，則如何認定系爭保證書第五條第一項之約定有顯
      失公平？
(七)、綜上，被上訴人並非系爭保證書所強制約定之保證人，本
      身有權決定是否簽署該保證書；且以保證書之約款內容、
      用字遣詞、審閱時間等言之，被上訴人亦能充分明白其法
      律效果及據以作決定；況且被上訴人從未有異議、更未要
      求磋商變更，則原判決遽認被上訴人無置喙之餘地、亦無
      權更改，而認該約款無效云云，實有誤會。
九、本件有無先訴抗辯權之適用？
(一)、被上訴人辯稱：「人事保證之保證人，以僱用人不能依他
      項方法受賠償者為限，負其責任。保證人依前項規定負賠
      償責任時，除法律另有規定或契約另有訂定外，其賠償金
      額以賠償事故發生時，受僱人當年可得報酬之總額為限。
      」民法第七百五十六條之二定有明文。因人事保證為無償
      之單務契約，對保證人至為不利，故如僱用人能依他項方
      法獲得賠償者，諸如僱用人已由受僱人或第三人提供不動
      產就受僱人職務上行為所致損害為僱用人設定最高限額抵
      押權等是，自宜要求僱用人先依各該方法求償，其有不能
      受償，或不足受償，始令保證人負其責任，俾減輕保證人
      之責任。此觀前揭法條之立法理由自明。上訴人未就受僱
      人朱明省等四人之財產強制執行無效果前，保證人得拒絕
      賠償云云。
(二)、惟按「保證債務之所謂連帶，係指保證人與主債務人負同
      一債務，對於債權人各負全部給付之責任者而言，此就民
      法第二七二條第一項規定連帶債務之文義參照觀之甚明。
      故連帶保證與普通保證不同，縱使無民法第七四六條所揭
      之情形，亦不得主張同法第七四五條關於檢索抗辯之權利
      」。最高法院四五年台上字第一四二六號著有判例可稽。
      系爭保證書上已約明「保證人等願遵守背面所載之保證書
      規約，負起連帶賠償責任」，即屬實務上所謂連帶保證責
      任，亦即民法第二七二條第一項所稱之連帶債務，則揆諸
      上開最高法院判例，被上訴人自不得主張先訴抗辯權，既
      不得主張先訴抗辯權，即無所謂「預先拋棄先訴抗辯權乃
      違反法律強制規定而無效」之可言。故附帶上訴意旨主張
      兩造於系爭保證書為被上訴人自願拋棄先訴抗辯權之約定
      無效，不無誤會。
(三)、另依民法人事保證之規定，其並未排除連帶保證之適用，
      是被上訴人與上訴人公司約定負連帶保證責任，於法尚無
      不合。附帶上訴意旨稱系爭人事保證書載有保證人連帶賠
      償責任，與人事保證之規定違背云云，亦不無誤會。
(四)、退步言之，被上訴人抗辯上訴人得依其他方法受賠償，自
      應舉證證明。且查，本件上訴人公司並未就楊志宏等四人
      之不誠實行為參加保證保險，更未由楊志宏等四人或其他
      第三人提供不動產就楊志宏等四人職務上行為所致損害為
      上訴人公司設定最高限額抵押權等，顯然上訴人公司無被
      上訴人所指摘「能依他項方法受賠償」之情事，被上訴人
      辯稱有此情況，自應負舉證責任，而非僅援引立法理由以
      拒絕負責賠償。被上訴人既未能舉證以實其說，自難採信
      。
十、原審被告四人於任職期間有無變更職務？上訴人有無履行通
    知義務？應否適用民法第七百五十六條之六規定而減輕保證
    人之賠償金額？
(一)、經查原審被告朱明省、楊志宏、高鈺和、彭俊融四人於上
      訴人公司自始即擔任業務員且職務均未變動，業據證人戴
      志澄證述屬實（見前述筆錄），且查系爭人事保證書並未
      載明保證職務之種類，依證人戴志澄於原法院之證述，即
      「保證對象是所有的員工。沒有區別業務員或是工人，送
      貨員是對外單位與業務員一樣」等語，足證明不論為送貨
      員抑或業務員，其保證人所簽立之人事保證書內容均屬一
      致，不因職務由送貨員變更至業務員而影響其保證人責任
      。是以本件楊志宏等四人並未變更職務，更遑論所謂職務
      之變更亦與保證書內容及責任無涉，被上訴人執此抗辯，
      並無理由。
(二)、更何況，縱令依被上訴人所辯屬實（僅係假設），衡諸一
      般社會常情，送貨員亦有從事收受客戶交付款項及運送輪
      胎之業務，工作內容與一般業務員並無二致，實未提高渠
      等保證人責任可能發生之風險，故被告楊志宏之職務縱有
      變更，既未加重保證人之責任，或使其難於注意，自與民
      法第七百五十六條之五第一項第三款規定僱用人變更受僱
      人之職務或任職時間、地點，致加重保證人責任或使其難
      於注意者，僱用人應即通知保證人之要件不符，上訴人亦
      無該條項通知義務之適用。
十一、被上訴人辯稱過失相抵是否可採？
(一)、被上訴人又辯稱：上訴人未盡選任監督責任，依民法第二
      一七條及七五六條之六第二項，應減輕保證人之賠償責任
      云云。
(二)、惟按「被害人之過失行為須為損害之共同原因，予損害之
      發生或擴大以助力，並與損害之發生與擴大有相當因果關
      係者，始有過失相抵之適用。被上訴人於內部作業之監督
      縱有疏忽，但有此疏忽，在通常狀態下，亦非當然發生其
      職員侵占款項之結果，此疏忽與李志福侵占款項兩者之間
      並無相當因果關係，為原審確定之事實，本件訴訟自無過
      失相抵原則之適用。」最高法院八十九年台上字第一○三
      六號著有裁判可稽。足見民法第二一七條所謂損害之發生
      被害人與有過失，係指被害人之行為與賠償義務人之過失
      行為，為損害之共同行為而言，如賠償義務人之行為係出
      於故意者，即無與有過失之可言。本件楊志宏等人係構成
      侵占、竊盜等犯罪行為，即故意為侵權行為，自無所謂與
      有過失之問題。況縱認上訴人疏於管理查核而未發現侵占
      、竊盜等情屬實，（僅係假設），然在通常狀態下，亦非
      當然發生職員侵占及竊盜款項之結果，顯然二者間無因果
      關係，即上訴人行為並非損害發生之共同原因。原判決遽
      認上訴人與有過失，尚有未洽。
(三)、更何況，被上訴人既辯稱上訴人與有過失應減輕或免除保
      證人之賠償責任，依舉證責任分配原則，自應由被上訴人
      舉證證明上訴人未善盡僱用人選任或監督之責任。被上訴
      人並未舉證以實其說，顯難逕行適用民法第七五六條之六
      第二項規定予以減輕賠償責任。（原判決認如由被上訴人
      舉證，顯失公平云云，惟「並無疏懈」為客觀上不存在之
     「消極事實」 ，顯無從舉證，原判決誤為舉證責任之分配
     ，亦值商榷。）被上訴人執此抗辯，即非可採。
十二、本件應否適用民法第七百五十六條之二第二項賠償金額限
      制之規定？
(一)、被上訴人另辯稱：本件應有民法第七百五十六條之二第二
      項規定之適用，故被上訴人之賠償責任，應以楊志宏當年
      可得之報酬為限云云。
(二)、按「保證人依前項規定負賠償責任時，除法律另有規定或
      契約另有訂定外，其賠償金額以賠償事故發生時，受僱人
      當年可得報酬之總額為限。」，民法第七五六條之二第二
      項固定有明文。但依條文明定，此總額限制，當事人得以
      契約另行約定而予以排除。而依被上訴人所簽署系爭「從
      業人員保證書」第五條第一項之約定，被上訴人同意所負
      之賠償責任，以被保證人之行為所直接導致之損害總額為
      限，不受民法第七五六條之二之限制。據此可知，本件被
      上訴人之損害賠償責任已因兩造於契約中另有約定，自可
      排除賠償限額之限制。亦即被上訴人因楊志宏四人之侵權
      行為所應負之賠償責任，應為損害總額八百二十二萬七千
      四百四十六元，而非被告楊志宏四人當年度可得之報酬，
      應堪認定。
十三、綜上所述，上訴人依人事保證契約，請求被上訴人應與已
      判決確定之楊志宏負連帶損害賠償責任，即就原審被告四
      人應連帶給付上訴人八百二十二萬七千四百四十六元，及
      自九十二年九月二十三日起至清償日止，按年息百分之五
      計算利息，而與原審共同被告朱明省、高鈺和、彭俊融等
      三人彼此間為不真正連帶，上開給付，其中如有一被上訴
      人給付時，其餘被上訴人就已給付部分，免其責任。為有
      理由，應予准許。原審未予詳查，僅命被上訴人就楊志宏
      當年可得報酬之總額為限，負連帶損害賠償責任，就超過
      部分，遽為上訴人不利之判決，容有未洽，上訴意旨就此
      部分指摘原判決不當，求予廢棄改判，為有理由。爰由本
      院將原判決此部分予以廢棄，改判如主文第二項所示。又
      本判決所命給付，兩造均陳明願供擔保宣告准免假執行，
      經核均無不合，爰分別酌定相當擔保金額准許之。又原判
      決第三項判命被上訴人與楊志宏、朱明省等三人連帶給付
      六十一萬四千三百八十四元本息 (即附帶上訴部分) ，其
      中關於命被上訴人與朱明省等三人連帶給付部分，已逾上
      訴人不真正連帶聲明之範圍，附帶上訴人附帶上訴意旨指
      摘原判決就此部分為上訴人勝訴判決尚有不當，求予廢棄
      改判，為有理由，應予廢棄並更正如主文第三項。其餘附
      帶上訴部分，為無理由，應駁回其附帶上訴。
十四、本件事證已臻明確，兩造其餘之攻擊防禦方法及所提之證
      據，經審酌後認均無礙判決之結果，爰不予一一論述，附
      此敘明。
十五、據上論結，本件上訴人上訴為有理由，附帶上訴人附帶上
      訴為一部有理由，一部無理由，爰依法判決如主文。
中　　華　　民　　國　　96　　年　　4 　　月　　11　　日
                    民事第十二庭
                        審判長法  官  張宗權
                              法  官  蕭艿菁
                              法　官　陳永昌
正本係照原本作成。
如不服本判決，應於收受送達後20日內向本院提出上訴書狀，其
未表明上訴理由者，應於提出上訴後20日內向本院補提理由書狀
（均須按他造當事人之人數附繕本）上訴時應提出委任律師或具
有律師資格之人之委任狀；委任有律師資格者，另應附具律師資
格證書及釋明委任人與受任人有民事訴訟法第466條之1第1項但
書或第2項（詳附註）所定關係之釋明文書影本。
中　　華　　民　　國　　96　　年　　4 　　月　　11　　日
　　　　　　　　　　        　書記官  劉美垣
附註：
民事訴訟法第466條之1（第1項、第2項）：
對於第二審判決上訴，上訴人應委任律師為訴訟代理人。但上訴
人或其他法定代理人具有律師資格者，不在此限。
上訴人之配偶、三親等內之血親、二親等內之姻親，或上訴人為
法人、中央或地方機關時，其所屬專任人員具有律師資格並經法
院認為適當者，亦得為第三審訴訟代理人。
